【裁判字號】    97,訴,321
【裁判日期】    971107
【裁判案由】    違反政府採購法
【裁判全文】
臺灣花蓮地方法院刑事判決               97年度訴字第321號
公  訴  人  臺灣花蓮地方法院檢察署檢察官
被      告  義祥工業社
                    統一編號：.
兼上一人
負  責  人  甲○○
被      告  祥盛企業社
                    統一編號：.
兼上一人
負  責  人  乙○○
上列被告等因違反政府採購法案件，經檢察官提起公訴（97年度
偵字第3651號、97年度偵續字第59號），被告等於準備程序就被
訴事實為有罪之陳述，經受命法官告知簡式審判程序意旨，並聽
取公訴人及被告等意見，本院合議庭裁定由受命法官獨任進行簡
式審判程序，並判決如下：
    主  文
甲○○、乙○○共同意圖影響決標價格，而以協議使廠商不為價
格之競爭，各處有期徒刑陸月，如易科罰金，均以新臺幣壹仟元
折算壹日。均緩刑貳年。
義祥工業社、祥盛企業社因代表人，因執行業務犯政府採購法之
罪，各科罰金新臺幣壹萬伍仟元。
    事  實
一、甲○○係設址花蓮縣花蓮市○○路571巷28 號「義祥工業社
    」負責人，負責義祥工業社之業務；乙○○係設址花蓮縣鳳
    林鎮○○路131 號「祥盛企業社」負責人，負責祥盛企業社
    之業務。甲○○、乙○○竟共同意圖影響決標價格之犯意聯
    絡，於96年8 月10日（起訴書誤載為8月20日）上午8時30分
    前之某時許，在花蓮縣花蓮市○○路571巷28 號「義祥工業
    社」辦公室，共同合意均以總價新臺幣（下同）86萬元之標
    價，投標臺灣自強外役監獄「96年舍房鋪設琉璃鋼瓦」案，
    使廠商不為價格上之競爭，並經由不知情義祥工業社會計彭
    寶萱當場製作「義祥工業社」、「祥盛企業社」兩家之標單
    ，並支付押標金，且甲○○、乙○○分別將上開兩家公司之
    標單寄送至臺灣自強外役監獄參與上揭「96年舍房鋪設琉璃
    鋼瓦」案之投標。嗣因遭自強外役監獄承辦人員於96年8 月
    10 日上午9時至10時許審標時發現上揭「義祥工業社」、「
    祥盛企業社」之投標文件總標價筆跡雷同，且總標價相同，
    由開標主持人宣布廢標而查悉上情。
二、案經臺灣自強外役監獄函請臺灣花蓮地方法院檢察署檢察官
    偵查起訴。
    理  由
一、按本件被告兼義祥工業社負責人甲○○、被告兼祥盛企業社
    負責人乙○○所犯均係死刑、無期徒刑、最輕本刑為3 年以
    上有期徒刑以外之罪，其於準備程序就前揭被訴事實為有罪
    之陳述，經受命法官告知簡式審判程序之旨，並聽取渠等與
    公訴人之意見後，本院合議庭認無不得或不宜改依簡式審判
    程序進行之情形，裁定改由受命法官獨任進行簡式審判程序
    ，合先敘明。
二、上揭犯罪事實，業據被告兼義祥工業社負責人甲○○、被告
    兼祥盛企業社負責人乙○○坦承不諱，且經證人彭寶萱於檢
    察官偵查時之證述明確，並有臺灣自強外役監獄96年9 月27
    日自監總字第0960400343號函、96年8月13日自監總字第096
    0400315號函、96年8月13日自監總字第0960400316號函影本
    各1 份、臺灣自強外役監獄開標廢標紀錄、投標單、投標標
    價清單、投票廠商資格審查表、投標廠商聲明書、花蓮縣政
    府營利事業登記證影本各2份、領據、支票影本各1份在卷可
    稽。則本案事證明確，被告等人犯行堪以認定。
三、核被告甲○○、乙○○所為，均係犯政府採購法第87 條第4
    項意圖影響決標價格而以協議不為價格之競爭罪，渠等指示
    不知情之義祥工業社員工彭寶萱以義祥工業社、祥盛企業社
    名義填載投標單，為間接正犯。被告甲○○係義祥工業社代
    表人，既係犯政府採購法之罪，被告乙○○係祥盛企業社之
    代表人，亦係犯政府採購法之罪，是被告義祥工業社、祥成
    企業社，均亦應依政府採購法第92條之規定分別論處罰金。
    被告甲○○、乙○○就本案協議使廠商不為價格競爭之犯行
    ，均有犯意聯絡及行為分擔，應論以共同正犯。爰審酌政府
    採購法之制訂目的，在建立公平、公開之政府採購程序，以
    提升採購效率與功能，確保採購品質，使政府採購程序回歸
    市場競爭機制，被告甲○○、乙○○竟協議以相同價格投標
    而不為價格上之競爭，本院審酌被告甲○○、乙○○之智識
    程度、素行、犯罪動機、目的、手段，渠等係為牟取事業之
    營利生計，一時失慮，誤觸刑章，損害政府採購之公平，事
    發後均已坦承錯誤，尚具悔意等一切情狀，分別量處如主文
    所示之刑。末查被告甲○○、乙○○均未曾因故意犯罪而受
    有期徒刑以上刑之宣告，有臺灣高等法院被告前案紀錄表 2
    份在卷可按，渠等因疏於思慮，致罹刑典，犯後坦承犯行，
    經此教訓，自當知所警惕，信無再犯之虞，本院因認前開宣
    告之刑以暫不執行為適當，爰併宣告緩刑2 年，以觀後效，
    用啟自新。
四、據上論斷，應依刑事訴訟法第273條之1第1 項、第299條第1
    項前段，政府採購法第87條第4 項、第92條，刑法第11條前
    段、第28條、第41條第1項前段、第74條第1項1 款，判決如
    主文。
本案經檢察官孫源志到庭執行職務。
中    華    民    國    97    年    11    月    7    日
                  刑事第二庭    法  官  陳月雯
以上正本證明與原本無異。
如不服本判決，應於判決送達後10日內向本院提出上訴狀（應抄
附繕本）。告訴人或被害人如對於本判決不服者，應具備理由請
求檢察官上訴，其上訴期間之計算係以檢察官收受判決正本之日
期為準。
中    華    民    國    97    年    11    月    11    日
                                書記官
附錄本判決論罪之法律條文：
政府採購法第87條
意圖使廠商不為投標、違反其本意投標，或使得標廠商放棄得標
、得標後轉包或分包，而施強暴、脅迫、藥劑或催眠術者，處一
年以上七年以下有期徒刑，得併科新台幣三百萬元以下罰金。
犯前項之罪，因而致人於死者，處無期徒刑或七年以上有期徒刑
；致重傷者，處三年以上十年以下有期徒刑，各得併科新台幣三
百萬元以下罰金。
以詐術或其他非法之方法，使廠商無法投標或開標發生不正確結
果者，處五年以下有期徒刑，得併科新台幣一百萬元以下罰金。
意圖影響決標價格或獲取不當利益，而以契約、協議或其他方式
之合意，使廠商不為投標或不為價格之競爭者，處六月以上五年
以下有期徒刑，得併科新台幣一百萬元以下罰金。
意圖影響採購結果或獲取不當利益，而借用他人名義或證件投標
者，處三年以下有期徒刑，得併科新台幣一百萬元以下罰金。容
許他人借用本人名義或證件參加投標者，亦同。
第一項、第三項及第四項之未遂犯罰之。
政府採購法第92條
廠商之代表人、代理人、受雇人或其他從業人員，因執行業務犯
本法之罪者，除依該條規定處罰其行為人外，對該廠商亦科以該
條之罰金。


司法院資訊處製作；財團法人民間司法改革基金會備份。
